臺灣桃園地方法院民事裁定
                                   111年度家調裁字第32號
聲  請  人  葉銘軒  
相  對  人  葉修武  


上列當事人間請求免除扶養義務事件，本院裁定如下：
    主  文
聲請人葉銘軒對相對人葉修武之扶養義務應予免除。
聲請程序費用由相對人負擔。
    理  由
一、聲請意旨略以：相對人因惡意遺棄聲請人及聲請人之母張惠
    瑜，相對人與聲請人之母張惠瑜於民國94年12月19日經法院
    判決離婚，聲請人權利義務之行使負擔由聲請人之母單獨擔
    任。相對人自91年後即聲請人年約3歲時，即離家至桃園與
    相對人之姑姑同住，並未曾再與聲請人及聲請人之母聯絡，
    於聲請人成長過程也未善盡對聲請人的扶養義務，聲請人自
    幼均係由母親扶養長大。相對人自與聲請人之母離婚後，亦
    未曾負起扶養責任，也未曾探視聲請人，相對人對聲請人既
    未負擔扶養義務，聲請人自無扶養相對人之義務，如強令聲
    請人負擔扶養義務，顯然有失公平。為此，爰依法聲請裁定
    准予免除聲請人之扶養義務等語。並聲明：如主文第1 項所
    示。
二、相對人則以：同意免除聲請人之扶養義務等語。 
三、按當事人就不得處分之事項，其解決事件之意思已甚接近或
    對於原因事實之有無不爭執者，得合意聲請法院為裁定；法
    院為前項裁定前，應參酌調解委員之意見及家事調查官之報
    告，依職權調查事實及必要之證據，並就調查結果使當事人
    或知悉之利害關係人有陳述意見之機會；當事人聲請辯論者
    ，應予准許；前二項程序，準用民事訴訟法第1 編第2 章第
    3 節關於訴訟參加之規定，家事事件法第33條定有明文。查
    聲請人本件聲請，屬當事人不得處分之事項，惟經兩造於11
    1 年4月8日訊問期日，當庭合意依家事事件法第33條規定聲
    請本院為裁定，於法核無不合，應予准許。
四、按直系血親相互間，互負扶養之義務，民法第1114條第1 款
    固有明文規定。惟按受扶養權利者有下列情形之一，由負扶
    養義務者負擔扶養義務顯失公平，負扶養義務者得請求法院
    減輕其扶養義務：（一）對負扶養義務者、其配偶或直系血
    親故意為虐待、重大侮辱或其他身體、精神上之不法侵害行
    為；（二）對負扶養義務者無正當理由未盡扶養義務；受扶
    養權利者對負扶養義務者有前項各款行為之一，且情節重大
    者，法院得免除其扶養義務，民法第1118條之1 定有明文。
五、經查，本件聲請人主張之上開事實，業據提出兩造之戶籍資
    料為證。經本院依職權調閱相對人之稅務電子閘門財產所得
    調件明細表，相對人於109年時名下無財產且未申報所得，
    堪認其無法維持生活，聲請人為相對人之直系血親卑親屬，
    對於相對人自有扶養義務。惟聲請人主張相對人對聲請人未
    盡扶養義務等情，為相對人所是認且相對人同意免除聲請人
    之扶養義務，從而，聲請人主張相對人對其未盡扶養義務等
    情，堪以採信。相對人既為聲請人之父，於聲請人成年前，
    依法對聲請人本負有扶養義務，然相對人自聲請人年幼時起
    ，即無正當理由而未盡扶養聲請人之義務，致聲請人均賴聲
    請人之母扶養照顧，則相對人所為實有違為人父應盡之義務
    ，足認相對人無論於主觀及客觀上，均有疏於保護、照顧聲
    請人之情事，且情節重大，如強令聲請人負擔與其長期感情
    疏離之相對人之扶養義務，顯係強人所難，而有失公平之情
    。從而，聲請人依民法第1118條之1 規定，請求免除其對相
    對人之扶養義務，洵屬有據，應予准許。
六、依家事事件法第125 條第2 項、第104 條第3 項規定，裁定
    如主文。
中　　華　　民　　國　　111 　年　　4 　　月　　22　　日
                  家事法庭    法  官　張淑芬
以上正本係照原本作成。
如對本裁定抗告須於裁定送達後10日內向本院提出抗告狀，並繳
納抗告費新臺幣1000元。
中　　華　　民　　國　　111 　年　　4 　　月　　22　　日
                              書記官　施盈宇